臺灣士林地方法院民事判決　　　　　　　93年度勞訴字第39號
原　　　告　戊○○○
　　　　　　丙○○
兼共同
訴訟代理人　己○○
被　　　告　甲○○○○○○○○.
　　　　　　乙○○○○即林武治.
上列當事人間損害賠償事件，本院於民國94年12月21日言詞辯論
終結，判決如下：
    主  文
被告乙○○○○即林武治應給付原告戊○○○新臺幣貳拾壹萬捌
仟壹佰元，給付原告丙○○新臺幣陸拾萬零壹佰玖拾壹元，給付
原告己○○新臺幣伍拾萬元，及均自民國九十三年十月三十一日
起至清償日止，按年息百分之五計算之利息。
原告其餘之訴駁回。
訴訟費用由被告乙○○○○即林武治負擔百分之六十五，餘由原
告戊○○○負擔。
本判決第一項於原告戊○○○、丙○○、己○○分別以新臺幣柒
萬元、貳拾萬元、壹拾柒萬元為被告乙○○○○即林武治供擔保
後，得假執行；但被告乙○○○○即林武治如分別以新臺幣貳拾
壹萬捌仟壹佰元、陸拾萬零壹佰玖拾壹元、伍拾萬元為原告戊○○○、丙○○、己○○預供擔保或提存，得免為假執行。
原告其餘假執行之聲請駁回。
    事實及理由
壹、程序部分：
    按訴狀送達後，原告不得將原訴變更或追加他訴，但請求之
    基礎事實同一者，不在此限，民事訴訟法第255 條第1 項第
    1 款定有明文。本件原告起訴狀所載聲明為：「(1)被告應給
    付原告己○○、戊○○○新臺幣（下同）1,400,100 元，給
    付原告丙○○600,191 元，及均自起訴狀繕本送達翌日起至
    清償日止，按年息百分之五計算之利息。(2)原告願供擔保，
    請准宣告假執行。」嗣於民國94年11月21日具狀變更其聲明
    為：「(一)先位聲明：(1)被告乙○○○○即林武治應給付原告
    己○○500,000 元，給付原告戊○○○900,100 元，給付原
    告丙○○600,191 元，及均自起訴狀繕本送達翌日起至清償
    日止，按年息百分之五計算之利息。(2)原告願供擔保，請准
    宣告假執行。(二)備位聲明：被告甲○○○○○○○○應給付
    原告己○○500,000 元，給付原告戊○○○900,100 元，給
    付原告抑玉秀600,191 元，及均自起訴狀繕本送達翌日起至
    清償日止，按年息百分之五計算之利息。(2)原告願供擔保，
    請准宣告假執行。」再於本院94年12月21日言詞辯論期日變
    更其聲明為：「(1)被告應給付原告己○○500,000 元，應給
    付原告戊○○○900,100 元，應給付原告丙○○600,191 元
    ，及均自起訴狀繕本送達翌日起至清償日止，按年息百分之
    五計算之利息。(2)原告願供擔保，請准宣告假執行。」經核
    原告所為聲明之變更，顯係基於同一基礎事實，依前開法條
    規定，其變更應予准許，先予敘明。
貳、得心證的理由：
一、原告起訴主張：
  (一)陳木寶為原告己○○之父、戊○○○之夫、丙○○之子。陳
    木寶在世之時，任職於被告弘益托運行擔任貨運車司機，相
    關薪資單亦由其發出，然於陳木寶過世之際，卻由乙○○○○開立在職證明，為免該二商行互相推諉，原告爰以該二商
    行併為被告而選擇合併。陳木寶任職期間，因被告未依勞工
    安全衛生組織管理及自動檢查辦法第15條、勞工安全衛生設
    施規則第114 條規定，注意保養檢查車輛，致陳木寶於91年
    10月3 日，因執行職務而駕駛車牌號碼KI-977號營業曳引車
    時，在國道3 號公路南向89公里800 公尺處，因左後輪爆胎
    翻覆，而發生交通事故，並致陳木寶死亡，原告戊○○○為
    陳木寶支出殯葬費400,100 元，而原告戊○○○、己○○因
    陳木寶死亡受有非財產上損害各500,000 元，依民法第192
    條、第194 條規定，被告應賠償之；又原告丙○○於本件交
    通意外事故發生時為70歲，依91年臺閩地區簡易生命表所載
    ，其平均餘命約14年，原告丙○○因另有5 名子女，故其受
    陳木寶扶養之權利僅為六分之一，另財政部所定個人綜合所
    得稅關於滿70歲扶養親屬之免稅額為111,000 元，依霍夫曼
    法扣除年息百分之五之期前利息後，原告丙○○所得請求被
    告賠償之扶養費用為200,191 元，及非財產上損害400,000
    元，合計600,191 元。
  (二)原告戊○○○於交通事故發生後僅領取汽車強制責任保險理
    賠金500,000 元，另因被告乙○○○○即林武治將其公司地
    址設在原告戊○○○住所，故每月給付原告戊○○○2,000
    元。
  (三)陳木寶並無車速過快之情。
  (五)並聲明請求判決：
   (1)被告應給付原告己○○500,000 元，應給付原告戊○○○
     900,100 元，應給付原告丙○○600,191 元，及均自起訴
     狀繕本送達翌日起至清償日止，按年息百分之五計算之利
     息。
   (2)原告願供擔保，請准宣告假執行。
二、被告乙○○○○即林武治辯稱：
  (一)陳木寶係受僱於乙○○○○即林武治，並依乙○○○○即林
    武治之指示、監督工作，陳木寶所駕駛之車牌號碼KI-977號
    營業曳引車為被告乙○○○○即林武治所有，但靠行於僑果
    交通股份有限公司（下稱「僑果公司」）。被告乙○○○○
    即林武治平日即非常注重車輛之檢查保養，事故發生後檢查
    車輛，亦認被告乙○○○○即林武治對車輛之保養並無過失
    ，陳木寶發生系爭車禍事故之原因，應係其車速過快所致，
    被告乙○○○○即林武治並因該次交通事故，遭受車輛毀損
    之損害。
  (二)被告乙○○○○即林武治於事故發生後，已由原告戊○○○
    直接領取僑果公司（即系爭車輛靠行之公司）所投保之汽車
    強制責任保險理賠金500,000 元，被告乙○○○○即林武治
    另外還給付原告戊○○○約二、三十萬元，均應扣除。
  (三)並聲明請求判決：原告之訴駁回；如受不利判決，願供擔保
    請准宣告免為假執行。
三、被告甲○○○○○○○○辯稱：被告甲○○○○○○○○並
    非陳木寶之雇主，亦無何不法侵害陳木寶致死之行為，原告
    請求被告甲○○○○○○○○負損害賠償責任，即無理由。
    並聲明請求判決：原告之訴駁回；如受不利判決，願供擔保
    請准宣告免為假執行。
四、兩造不爭執之事實：
  (一)陳木寶薪資明細表之真正（本院卷第12頁至第14頁參照）。
  (二)在職證明書之真正（本院卷第15頁參照）。
  (三)陳木寶因執行職務駕駛車牌號碼KI-977號營業曳引車（該車
    係靠行於僑果公司），於91年10月3 日在國道3 號公路南向
    89 公 里800 公尺處，因左後輪爆胎翻覆，而發生交通事故
    ，並致陳木寶死亡，該爆破之輪胎並未於91年8 月15日或91
    年8 月19日維修或更換（本院卷第106 頁參照）。此並有內
    政部警政署國道公路警察局道路交通事故證明書、臺灣新竹
    地方法院檢察署相驗屍體證明書、內政部警政署國道公路警
    察局第六警察隊94年7 月15日公警六交字第0940605337號函
    所附道路交通事故調查報告表、偵詢筆錄附卷可稽（本院卷
    第16頁、第32頁、第135 頁至第139 頁參照），並經本院依
    職權調閱臺灣新竹地方法院檢察署91年度相字第527 號相驗
    卷宗查核屬實。
  (四)原告戊○○○為陳木寶支出喪葬費共計400,100 元，此並有
    平安園禮儀用品有限公司喪葬費及禮儀用品明細在卷足憑（
    本院卷第18頁、第19頁、第108 頁參照）。
  (五)陳木寶勞工保險投資資料、全民健康保險投保資料之真正（
    本院卷第35頁至第36頁，第39頁至第40頁參照）。
  (六)陳木寶之各類所得扣繳暨免扣繳憑單之真正（本院卷第52頁
    參照）。
  (七)陳木寶89年度、90年度、91年度綜合所得稅結算申報書之真
    正（本院卷第68頁至第71頁參照）。
  (八)陳木寶於91年10月3 日發生交通事故後，原告戊○○○業已
    取得汽車強制責任保險理賠金500,000 元，且有原告戊○○○與僑果公司所立之和解書在卷可稽（本院卷第81頁、第
    110 頁參照）。
  (九)原告丙○○為陳木寶之母親，為20年10月14日生，生有子女
    6 人，事發時為70歲，平均餘命14年（本院卷第108 頁參照
    ）。
  (十)原告戊○○○為陳木寶之妻，為未立案之私立高中畢業，職
    業為老師，另有兼差，每月收入約4 萬多元；原告己○○為
    陳木寶之子，任職於三商行股份有限公司，學歷為高中畢業
    ，每月收入約3 萬元；原告丙○○無工作，學歷為國小畢業
    ；被告林武治為高中畢業，為貨運行老闆，每月收入不定，
    可能虧損，也可能有三、四十萬元的收入。（本院卷第108
    頁參照）
  (十一)內政部警政署國道公路警察局第六警察隊94年11月17日公警
    六交字第0940608773號函及所附照片之真正（本院卷二，第
    8 頁至第11頁參照）。
五、本件經兩造於本院整理並簡化後之爭點為：（本院卷第108
    頁參照）
  (一)陳木寶之僱主為何人？何人應負損害賠償責任？
  (二)被告是否有「違反保護他人法律」之侵權行為？被告於車輛
    之保養有無過失？
  (三)陳木寶有無與有過失？
  (四)被告已支付原告之金額？
六、茲就前開爭點，分述如下：
  (一)就陳木寶之僱主為何人之爭點：
    (1)經查：被告乙○○○○即林武治曾於91年10月4 日開立在
      職證明書，證明陳木寶自89年起受僱於被告乙○○○○即
      林武治（本院卷一，第15頁參照），被告林武治亦於本院
      言詞辯論期日自承：「我是乙○○○○的負責人」、「陳
      木寶確實是在乙○○○○工作」、「乙○○○○是我獨資
      的」、「陳木寶有做弘益托運行的業務，所以薪資要弘益
      托運行來報，這樣子弘益托運行才能抵銷成本，..... 陳
      木寶的情形，車子是我的，我僱用陳木寶當我的司機，
      ..... 陳木寶去做弘益托運行的業務是我叫他去做的，陳
      木寶只有跟我有直接的關係，他是聽我的指示去為弘益托
      運行工作，除了弘益托運行以外，我也會指示陳木寶去幫
      別家公司送貨，所以陳木寶是受僱於我負責的乙○○○○
      。」等語無訛（本院卷第80頁、第81頁、第84頁、第105
      頁參照）；證人庚○○（為之前受僱於被告乙○○○○即
      林武治擔任會計工作之人）於本院94年7 月15日言詞辯論
      期日到庭結稱：「陳木寶應該是受僱於林武治，因為實際
      業務的處理是林武治」、「陳木寶的薪水都是領現金，是
      由林武治給我錢，我再把錢發給所有的司機」（本院卷一
      ，第126 頁參照）則陳木寶之薪資係由被告乙○○○○即
      林武治支付、並受林武治指揮監督從事工作，其所駕駛車
      輛之保養維修亦由被告乙○○○○即林武治所負責，堪認
      陳木寶之雇主確為被告乙○○○○即林武治。至被告弘益
      托運行即蕙芳對陳木寶並無經濟上或業務上之指揮監督權
      限，且弘益托運行所開立之「薪資單」，亦僅係弘益托運
      行為抵銷成本所需之文書，則原告主張甲○○○○○○○○亦為陳木寶之雇主云云，即無可取。
  (二)被告就陳木寶所駕駛之車輛保養是否有過失？被告有無「違
    反保護他人法律」之侵權行為？
    (1)按違反保護他人之法律，致生損害於他人者，負賠償責任
      ，民法第184 條第2 項定有明文。所謂違反保護他人之法
      律，係指違反以保護他人為目的之法律，亦即違反一般防
      止妨害他人權益或禁止侵害他人權益之法律而言。次按雇
      主不得設置不符中央主管機關所定防護標準之機械、器具
      ，供勞工使用（勞工安全衛生法第6 條第1 項規定參照）
      ，而依勞工安全衛生法第5 條規定授權訂定之勞工安全衛
      生設施規則第114 條規定，雇主對於車輛機械之煞車裝置
      、控制盤、排氣系統、傳動裝置、燈光、液壓等各項裝置
      ，應依交通有關法規之規定辦理。道路交通安全規則第89
      條規定行車前應注意方向盤、煞車、輪胎、燈光、雨刮、
      喇叭、照後鏡及依規定應裝設之行車紀錄器、載重計與轉
      彎、倒車警報裝置等須詳細檢查確實有效；又汽車行駛高
      速公路前，應妥檢查車輛，在行駛途中不得車輪脫落或輪
      胎膠皮脫落之情形，亦為高速公路交通管制規則第13條第
      2 款所明定。又勞工安全衛生法其立法意旨在於為防止職
      業災害、保障勞工安全與健康（勞工安全衛生法第1 條規
      定參照），自屬一般防止妨害他人權益或禁止侵害他人權
      益之以保護他人為目的之法律。
    (2)被告乙○○○○即林武治雖辯稱其於輪胎之保養維修並無
      過失，於系爭車禍事故爆胎之輪胎為新輪胎云云，惟查：
      被告乙○○○○即林武治自承其使用的輪胎為再製胎，而
      社會上通稱之再製胎即為報廢輪胎翻修後之輪胎，其耐用
      度、安全性通常較原廠輪胎為差，而陳木寶負責駕駛曳引
      車送貨，其行駛路程遠、車輛負重大，被告乙○○○○即
      林武治使用成本較低之非原廠輪胎，是否已盡車輛安全之
      管理責任，即非無疑；又證人庚○○、丁○○雖均到庭證
      稱每星期都會派輪胎公司之維修保養人員檢查輪胎二、三
      次，如有問題就會修理或更換等語（本院卷第126 頁、第
      127 頁參照），惟經本院依職權調閱臺灣新竹地方法院檢
      察署91年度相字第527 號卷宗查核結果，負責維修之技工
      林長義於車禍發生後受偵訊時表示：其自91年元月份至車
      禍發生時均於每星期二、五至被告處進行輪胎維修，系爭
      輪胎從91年元月份迄車禍發生時因均無異狀故未曾更換過
      等語，則被告乙○○○○即林武治辯稱系爭爆胎的輪胎為
      新輪胎云云，即非有據；又林長義於臺灣新竹地方法院檢
      察署調查中所提出系爭車輛之「維修紀錄」（實際上為簡
      略記載「修護內容（或「品名」）」、「單價」、「數量
      」、「金額小計」之「請款單」），僅有91年2 月25日有
      「左後輪拆裝」、91年8 月15日、91年8 月19日更換「再
      生胎」的紀錄（且所更換者並非於車禍中爆胎的輪胎），
      至輪胎技工如何檢查、有無使用工具抑或肉眼為之、檢查
      之項目、輪胎固定更換期間之控管..... 等紀錄，均未見
      被告乙○○○○即林武治於本案或訴外人林長義於前開相
      驗卷宗中提出，則被告乙○○○○即林武治縱定期委託技
      工檢查車輛（包括輪胎），惟尚未可遽認被告乙○○○○
      即林武治就檢查是否確實、車輛零件維修或更換狀況等情
      ，已盡掌握管理之責。被告既不能證明其就輪胎之維修更
      換已盡管理之責，陳木寶復因輪胎脫皮脫落爆胎致車輛翻
      覆的意外事故而死亡，則陳木寶死亡與被告上開違反勞工
      安全衛生法第6 條第1 項及勞工安全衛生設施規則第114
      條規定行為間有相當因果關係；依前開法條規定，被告乙○○○○即林武治自應就陳木寶死亡負侵權行為損害賠償
      責任。至被告甲○○○○○○○○既非陳木寶之雇主，原
      告亦未證明其就車輛保養維修有何義務，則原告請求被告
      甲○○○○○○○○亦應負損害賠償責任，即無足取。
  (三)陳木寶是否就系爭車禍事件之發生與有過失之爭點：
    被告辯稱陳木寶於系爭車禍發生當天車速過快，就車禍之發
    生與有過失等語，惟原告則否認之。經查：被告就前開主張
    ，固聲請傳訊證人即同時受僱於被告乙○○○○即林武治之
    丁○○於本院94年7 月15日言詞辯論期日到庭證稱：「陳木
    寶車禍當天我們要從內湖的麥帥公路出車到新竹的芎林交流
    道，要送貨到亞洲水泥，當天出車的有三部車，我開一部，
    陳木寶開一部，還有另外一個司機，陳木寶平常開車就很快
    ，我們開得很快也都追不到，他是第一部車出車，他是在早
    上快11點的時候出發的，我是第二部車，我先換胎再出車，
    換胎大約十幾分鐘，所以比陳木寶晚了大約十幾分鐘出車，
    我們載的是耐火磚，重量很重，速度不能太快，不然很危險
    ，我們是走北二高，過龍潭收費站就大塞車，聽警廣才知道
    發生車禍，那時還不知道就是陳木寶發生車禍。..... 平常
    我與陳木寶同時出車，都會比陳木寶晚十幾、二十分鐘到半
    小時到達目的地。」等語（本院卷一，第127 頁參照），惟
    陳木寶發生系爭車禍當天，證人較陳木寶晚約十幾分鐘發車
    ，又遇塞車，其與陳木寶出發時間、所遇路況既均不相同，
    自難遽認陳木寶於發生車禍當日有何車速過快之情；況證人
    所稱「平常我與陳木寶同時出車，都會比陳木寶晚十幾、二
    十分鐘到半小時到達目的地」云云，惟證人所為「比較法」
    之敘述方式，無法具體認定究係證人行車較為謹慎緩慢，抑
    或陳木寶行車確實過快；況陳木寶平常開車之狀況、速度，
    與系爭車禍發生當日陳木寶行車狀況、速度未必相同，尚不
    能以「陳木寶平常開車較證人快」為由，據以判斷系爭車輛
    爆胎係因陳木寶車速過快所致；又煞車痕跡長，固可能與車
    速快相關，惟亦可能係車輛（包括輪胎）發生故障，致駕駛
    員無法控制所致，亦未可逕以煞車痕跡長短，判斷陳木寶於
    系爭車禍事故發生時有無車速過快之情。從而被告辯稱陳木
    寶於車禍之發生及損害之擴大與有過失，尚非可採。
  (四)被告乙○○○○即林武治應給付原告之金額，分述如下：
    (1)原告戊○○○請求被告乙○○○○即林武治給付其為陳木
      寶支出之殯葬費部分：
      按不法侵害他人致死者，對於支出醫療費及增加生活上需
      要之費用或殯葬費之人，亦應負損害賠償責任，民法第
      192 條第1 項定有明文。本件原告戊○○○為陳木寶支出
      殯葬費400,100 元一節，為兩造所不爭執（參見兩造不爭
      執之事實(四)），原告自得依民法第192條第1項請求之。
    (2)原告丙○○請求被告乙○○○○即林武治給付扶養費
      200,191元部分：
      按不法侵害他人致死者，被害人對於第三人負有法定扶養
      者，加害人對於該第三人，亦應負損害賠償責任，民法第
      192 條第2 項定有明文。原告丙○○為陳木寶之母親，為
      20年10月14日生，生有子女6 人，事發時為70歲，平均餘
      命14年之情，為兩造所不爭執（參見兩造不爭執之事實(九)
      ），則原告主張依財政部所核定之個人綜合所得稅所定70
      歲以上扶養親屬免稅額每年111,000 元，依霍夫曼法扣除
      中間利息後，被告乙○○○○即林武治應賠償原告丙○○
      所得受扶養之損害（即其應受扶養總額六分之一）
      200,191 元（計算式：10.821172 X 111,000 /6=200,191
      ），於法亦有依據。
    (3)原告請求非財產上損害部分：
      再按不法侵害他人之身體、健康，被害人雖非財產上之損
      害，亦得請求賠償相當之金額，民法195條第1項定有明文
      。本件陳木寶因車禍事故死亡，原告分為陳木寶之母、妻
      、子，其等驟失至親，精神上所受痛苦，實不可言喻。本
      院斟酌兩造之學歷、經濟狀況（參見兩造不爭執事實(十)）
      ，及被告乙○○○○即林武治過失程度等一切情狀，認原
      告丙○○請求被告乙○○○○即林武治給付非財產上損害
      賠償400,000 元，原告戊○○○、己○○各請求被告乙○○○○即林武治給付非財產上損害賠償500,000 元，允為
      相當。
    (4)另按：保險人依本法規定給付之保險金，視為加害人或被
      保險人損害賠償金額之一部分；加害人或被保險人受賠償
      請求時，得扣除之，強制汽車責任保險法第30條規定甚明
      。陳木寶於91年10月3 日發生交通事故後，原告戊○○○
      業已取得汽車強制責任保險理賠金500,000 元，此為兩造
      不爭執之事實（參見兩造不爭執事實(八)），則原告陳林光
      原告已受領汽車強制責任保險金500,000 元部分，自應扣
      除。
    (5)被告乙○○○○即林武治另辯稱已給付原告戊○○○部分
      金錢云云，經查：依被告乙○○○○即林武治所提之現金
      帳簿所示，有被告乙○○○○即林武治於91年10月3 日給
      付陳木寶家屬5,000 元、91年10月7 日給付陳木寶家屬
      70,000元，91年10月9 日給付陳木寶家屬41,000元、91年
      10月22日給付陳木寶家屬30,000元、92 年9月20日給付陳
      木寶家屬16,000元、93年1 月20日給付陳木寶家屬20,000
      元之記載，經核其所記載之給付時間均於91年10月3 日陳
      木寶發生車禍之後，且證人庚○○於本院94年7 月15日到
      庭結稱：「陳木寶發生車禍後，公司（即被告乙○○○○
      即林武治）有先給5,000 元，後來陸續都有再給錢，都是
      拿給戊○○○，都是我當面交現金或支票給戊○○○，給
      錢的時候本來有簽收，後來公司搬遷就找不到了。戊○○○簽收的傳票都已經不見了，可是我有作帳，帳簿（即被
      告乙○○○○即林武治所提之現金帳簿）是我作的，（前
      開已給付之明細）與帳簿所載相符」等語（本院卷一，第
      125 頁參照），徵諸原告戊○○○於本院94年9 月7 日言
      詞辯論期日表示：「證人（即庚○○）拿錢給我，可是我
      並不知道他是拿什麼錢給我，他是在節日時給我，可是我
      不知道他給我的明細是什麼，也不知道證人拿給我的是什
      麼錢」等語（本院卷第143 頁參照），亦足認被告乙○○○○即林武治確實有委託訴外人庚○○給付金錢予原告戊○○○之事實，又被告乙○○○○即林武治因將托運行的
      營業地址設於原告戊○○○的戶籍地，故每月給付原告戊○○○2,000 元之事實，為兩造不爭執（參見本院卷一，
      第84頁），惟證人庚○○所稱確實支付原告戊○○○之金
      錢明細、金額與每月2,000 之「設籍津貼」並不相同，而
      原告戊○○○復無法舉證證明其與被告乙○○○○即林武
      治間另有其餘金錢債權債務關係，則被告乙○○○○即林
      武治抗辯如其應負損害賠償責任，則其之前已支付之款項
      共計182,000 元（計算式：5,000 +70,000 +41,000
      +30,000 元+16,000 +20,000=182,000）應 視為損害賠償
      金額之一部分而予扣除，即有理由；被告乙○○○○即林
      武治另主張其亦於92年4 月21日給付原告戊○○○8,500
      元，惟前開帳簿就該筆支出之明細僅載為「陳太太」，尚
      難認該筆支出確為給付原告戊○○○者，該筆支出自不得
      扣除之。
  (五)綜上所述，原告戊○○○得請求被告乙○○○○即林武治賠
    償之殯葬費及非財產上損害，於扣除汽車強制責任保險理賠
    金及被告乙○○○○即林武治已領取之金錢後，為218,100
    元（計算式：400,100+500,000- 500,000-182,000=218,100
    ），原告丙○○得請求被告乙○○○○即林武治賠償之扶養
    費及非財產上損害為600,191 元（計算式：200,191+
    400,000=600,191）， 原告己○○得請求被告乙○○○○即
    林武治賠償之非財產損害為500,000 元。又按給付無確定期
    限者，債務人於債權人得請求給付時，經其催告而未為給付
    ，自受催告時起，負遲延責任。其經債權人起訴而送達訴狀
    ，或依督促程序送達支付命令，或為其他相類之行為者，與
    催告有同一之效力；又應付利息之債務，其利率未經約定，
    亦無法律可據者，週年利率為百分之五，民法第229 條第2
    項、第203 條分別定有明文。從而，原告戊○○○於請求被
    告乙○○○○即林武治給付218,100 元，原告丙○○於請求
    被告乙○○○○即林武治給付600,191 元，原告己○○於請
    求被告乙○○○○即林武治給付500,000 元，及均自起訴狀
    繕本送達翌日即93年10月31日起至清償日止，按年息百分之
    五計算之利息，為有理由，應予准許，逾前開範圍所為之請
    求，即屬無據，應予駁回。
七、兩造陳明願供擔保，聲請准予宣告假執行及免為假執行，經
    核原告勝訴部份並無不合，爰酌定相當之擔保金額宣告之；
    至原告敗訴部分，其假執行之聲請即失所附麗，應併予駁回
    。
八、本件事證已臻明確，兩造其餘主張舉證及攻擊防禦方法，於
    判決結果不生影響，無庸一一論述，併予敘明。
九、據上論結，本件原告之訴為一部有理由，一部無理由，依民
    事訴訟法第79條但書、第390 條第2 項、第392 條，判決如
    主文。
中　　華　　民　　國　　94　　年　　12　　月　　30　　日
                  勞工法庭  法  官  王怡雯
以上正本證明與原本無異。
如對本判決上訴須於判決送達後20日內向本院提出上訴狀。
中　　華　　民　　國　　95　　年　　1 　　月　　3 　　日
                            書記官  陳秀玲
